臺灣高等法院高雄分院刑事判決　　　　　　　　　　九十一年度上易字第五一號
　　上　訴　人　台灣高雄地方法院檢察署檢察官
　　被　　　告　丙○○
右上訴人因被告詐欺案件，不服台灣高雄地方法院九十年度訴字第二四六一號中華民
國九十一年二月六日第一審判決（起訴案號：台灣高雄地方法院檢察署九十年度偵字
第二四０四、五一一五號），提起上訴，本院判決如左：
    主  文
上訴駁回。
    理  由
一、本案經本院審理結果，認第一審判決以被告犯罪不能證明而為無罪之諭知，核無
    不當，應予維持，並引用第一審判決書記載之證據及理由（如附件）。
二、檢察官上訴意旨以：原審同案被告戴邵君將偽造之花旗銀行信用卡一張（卡號0
    000000000000000號）、華僑銀行信用卡一張（卡號00000
    00000000000號）放置在被告丙○○之皮包內，二人再同至橙園精品
    店刷卡消費等事實，已經被告丙○○及原審同案被告戴邵君供承在卷，衡諸常情
    ，被告丙○○豈有不檢視上開偽造信用卡之理？再參以被告丙○○及原審同案被
    告戴邵君於未能通過刷卡後，慌張逃逸，亦有警員鄭穎聰報告書附卷可稽；足見
    原審同案被告戴邵君所為有利被告之供述，及被告所辯不知情，無非迴護及卸責
    之詞，不足採信。原審未察，判決被告丙○○無罪，尚有未當。
三、惟查：
    (一)上開偽造信用卡二張係原審同案被告戴邵君擅自放入被告丙○○皮包內，被告
      丙○○並不知情一節，業據原審同案被告戴邵君於偵查及原審調查中供陳在卷
      （見偵查卷第二十一頁、四十頁反面、原審卷第二十一頁）。
    (二)上開偽造信用卡二張係原審同案被告戴邵君叫被告丙○○打開皮包，再由原審
      同案被告戴邵君取出交付予證人戊○○之情，亦經原審同案被告戴邵君供述及
      證人戊○○證稱明確（見警卷第八頁反面、偵查卷第二十頁、第二十一頁反面
      ）。
    (三)上開偽造信用卡二張背面簽署「林莉娟」之字跡，係「小如」不詳姓名女子所
      簽，非被告丙○○所簽，已經原審同案被告戴邵君於偵查及原審調查中供陳在
      卷（見偵查卷第二十頁反面、原審卷第二十一頁），且核以原審命被告丙○○
當庭所簽之「林莉娟」字跡，兩相比對，其筆法亦非一致。
    (四)被告丙○○於警方到來時，因原審同案被告戴邵君告知上開二張信用卡係偽造
      ，要被告丙○○先走，故被告丙○○恐受牽連而先行離去，已據被告戴邵君供
      述在卷（見偵查卷第二十一頁、原審卷第二十三、五十頁）。
    綜上各節，上開偽造信用卡二張係原審同案被告戴邵君擅自放入被告丙○○皮包
    內，且係原審同案被告戴邵君要被告丙○○打開皮包，再自行取出交予證人戊○
    ○，其後因原審同案被告戴邵君告知上開二張信用卡係偽造，要被告丙○○先行
    離開，被告丙○○乃離去，既均堪認定；再參以被告丙○○與原審同案被告戴邵
    君係同居關係，原審同案被告戴邵君趁機將上開偽造信用卡二張擅自放入被告丙
    ○○皮包內，非無可能，而被告丙○○因不知情，故未檢視皮包，亦不違常情；
    自不得以被告丙○○係與原審同案被告戴邵君一同前往刷卡，而上開偽造信用卡
    二張係從被告丙○○皮包內取出，即推定被告丙○○與原審同案被告戴邵君共同
    有詐騙他人之犯意。至警員之報告書固記載：「本所主管鄭穎聰、警員許令穎．
    ．．到達現場時．．．主管並馬上表明盤查了解，不料歹徒見狀拔腿逃逸．．．
    」等語；然被告丙○○係因原審同案被告戴邵君告知上開二張信用卡係偽造，要
    被告丙○○先走，已如前述，而被告丙○○恐受牽連，一時失慮，乃先行離去，
    行為雖有未當，但尚不得因此遽認被告丙○○有共同詐欺犯行。
四、此外又查無其他任何積極之證據，足認被告有上述犯行，因此原審以不能證明被
    告犯罪而諭知無罪之判決，核無不合，檢察官上訴意旨，仍執前詞，指摘原判決
    不當，為無理由，應予駁回。
據上論斷，應依刑事訴訟法第三百六十八條、第三百七十三條，判決如主文。
本案經檢察官彭南雄到庭執行職務。
中    華    民    國     九十一     年       五       月      七        日
                              臺灣高等法院高雄分院刑事第二庭
                                  審判長法官  曾永宗
                                        法官  邱永貴
                                        法官  郭玫利
右正本證明與原本無異。
不得上訴。
                                      書記官  高惠珠
中    華    民    國     九十一     年       五       月      九        日
                    Ｋ
附件：
臺灣高雄地方法院刑事判決                  九十年度訴字第二四六一號
    甲  訴  人  臺灣高雄地方法院檢察署檢察官
    被      告  戴邵君  男  二十二歲（民國○○○年○月○○○日生）
                        住高雄市○○區○○里○○街三十之十號
                        居高雄市○○區○○路文奇路一九六號十樓之一
                        身分證統一編號：Ｅ一二五一七六八六號
    被      告  丙○○  女  二十二歲（民國○○○年○○月○○日生）
                        住高雄市○○區○○里○○街一一八之一號
                        居高雄市○○區○○路一九六號十樓之一
                        身分證統一編號：Ｚ000000000號
    共      同
    選任辯護人  尤挹華律師
右列被告因偽造文書案件，經檢察官提起甲訴（九十年度偵字第二四０四號、第五一
一五號），本院判決如左：
    主  文
戴邵君連續行使偽造私文書，足以生損害於他人，處有期徒刑伍月，如易科罰金，以
參佰元折算壹日。信用卡消費簽帳單上偽造之「陳泰安」署押共貳枚，暨扣案之偽造
台新銀行新光三越卡貳張（卡號0000000000000000號、00000
00000000000號）、花旗銀行信用卡壹張（卡號00000000000
00000號）、華僑銀行信用卡壹張（卡號0000000000000000號
），偽造之「陳泰安」、「陳少華」、「曾家偉」國民身分證各壹張、現金新台幣伍
仟柒佰元，均沒收之。
丙○○無罪。
    事  實
一、戴邵君明知姓名年籍不詳綽號「小如」之成年女子所販售之金融信用卡均屬偽造
    ，竟基於意圖為自己不法所有之概括犯意，於民國八十九年底向綽號「小如」購
    買一偽造信用卡，並於背面偽簽「陳少華」之姓名，前往高雄市某不詳地點冒刷
    消費，致不知情之店家陷於錯誤，而將物品交予戴邵君，足以生損害於陳少華及
    發卡銀行對信用卡管理之正確性，戴邵君於消費後即將該信用卡丟棄，嗣又於九
    十年一月間再以每張新台幣（下同）五千元之代價，在高雄市新興區新堀江商場
    某處向「小如」購買偽造信用卡二張（另贈送二張，信用卡上記載分別為台新銀
    行新光三越信用卡卡號0000000000000000號、0000000
    000000000號、花旗銀行信用卡卡號000000000000000
    0號、華僑銀行信用卡卡號0000000000000000號），並為配合
    該信用卡之使用，又基於共同偽造國民身分證及偽造甲印文之犯意聯絡，於同時
    地，由戴邵君提供自己的照片三張交予該綽號「小如」之女子後，由「小如」在
    不詳地點，偽造「陳泰安」「陳少華」「曾家偉」國民身分證各一張，其上並偽
    造有『內政部印』之甲印文一枚後，再交予戴邵君持有，足以生損害於「陳泰安
    」「陳少華」「曾家偉」及戶政機關管理戶政與檢警機關偵防犯罪之正確性。嗣
    戴邵君於取得上開偽造信用卡與國民身分證後，復基於行使該偽造國民身分證、
    偽造私文書及詐欺之概括犯意，持該偽造之國民身分證及信用卡，先於新光三越
    卡偽簽「陳泰安」姓名，再於九十年一月十七日中午，至彰化商業銀行東港分行
    出示上述貼有其照片名義為「陳泰安」之國民身分證及偽造信用卡（卡號為00
    00000000000000號）予該行承辦員，辦理預借現金三萬元，並在
    簽帳單顧客簽名欄偽簽「陳泰安」姓名，致使該不知情之承辦員陷於錯誤，而將
    現金三萬元借予戴邵君，足以生損害於該真正持卡人及發卡銀行對信用卡管理之
    正確性。嗣戴邵君復承上之概括犯意，於九十年一月十七日晚上十時許邀同不知
    情之丙○○共同外出購物，並先將偽造之花旗銀行信用卡放於丙○○之皮包內，
    後二人一起到戊○○所開設位於高雄市鹽埕區○○○路九十號之二橙園精品店購
    物，並先後持三張信用卡刷卡消費，因刷卡機顯示卡片沒收，戊○○發覺有異，
    除一方面再持戴邵君所交付之第四張信用卡刷卡，另一方面則隨即報警，嗣戴邵
    君於刷卡成功並於簽帳單上簽署「陳泰安」之署名後，為警當場查獲，而未詐得
    財物，並扣得上開戴邵君所有偽造之信用卡四張、偽造國民身分證三張，及預借
    現金後所剩餘之現金五千七百元。
二、案經台新國際商業銀行訴由高雄市政府警察局鹽埕分局報請台灣高雄地方法院檢
    察署檢察官偵查起訴。
    理  由
壹、被告戴邵君部分：
一、訊據被告戴邵君對於明知綽號「小如」所販售之信用卡均係偽造，竟以每張五千
    元之代價向其購買信用卡，並為配合該偽造信用卡之使用，乃交付照片予「小如
    」以偽造名義為「陳泰安」、「陳少華」、「曾家偉」之國民身份證三張，嗣於
    取得偽造信用卡及國民身分證後，即在偽造信用卡背面偽簽「陳少華」、「陳泰
    安」之姓名，並持以冒用盜刷，且配合偽造之「陳泰安」國民身分證向銀行辦理
    預借現金三萬元等事實，坦承不諱（見本院九十年十一月十六日訊問筆錄），核
    與被害人戊○○、證人廖長平即製作筆錄警員分別於警、偵訊中指述情節相符（
    見九十年一月十七日警訊筆錄、九十年二月九日、四月十七日偵訊筆錄），復有
    冒名盜刷之簽帳單二張可憑，及該「陳泰安」、「陳少華」、「曾家偉」偽造國
    民身份證三張、偽造信用卡四張扣案可資佐證。再扣案之四張信用卡，其上卡號
    分別為台新國際商業銀行、中國信託商業銀行、花旗銀行所發行，惟其真正之持
    卡人並非信用卡背面署名「陳泰安」「林莉娟」之人所申請，業經證人乙○○即
    中國信託商業銀行風險科辦事員、丁○○即台新銀行風險管理部門人員、己○○
    即花旗銀行人員於警訊中證述明確（見九十年一月十八日警訊筆錄）；而扣案之
    國民身份證三張經送內政部警政署刑事警察局以電子顯微觀測器、ＶＳＣ－１檢
    視、特徵比對法鑑驗結果，認該三張國民身分證上之「內政部印」、國旗圖案、
    印刷字跡均與樣張不相符，而判定係偽造，亦有該局九十一年一月二日刑鑑字第
    二三九一三０號鑑驗通知書一份附卷足憑，足徵被告戴邵君之自白與事實相符，
    應可採憑。是本件事證明確，被告上開犯行，洵堪認定。
二、按在信用卡背面簽名，係表示確認該信用卡之持卡人究為何人，與該信用卡上所
    載錄之持卡人相關電磁資料相配合，具有表示信用卡之簽名者於信用卡有效期間
    內，有權使用該信用卡之辨識及證明之意思表示，並非依習慣或特約表示一定用
    意之證明，是若行為人在他人已偽造完成之信用卡背面偽造簽名，應非單純之偽
    造署押，而屬偽造私文書。次按，持卡人在信用卡簽帳單上之客戶簽名欄簽名後
    交還特約商店，依該信用卡交易習慣，係表示持卡人確認簽帳單上記載之交易標
    的及金額並表示負責，及向發卡銀行請求撥付消費款項予特約商店之意，是該簽
    帳單含有收據及請款單之性質，亦屬刑法第二百十條之私文書。又按國民身分證
    為關於品行能力服務等相類證書之一種，為刑法第二百十二條之特種文書，其上
    所蓋之「內政部印」印文，係屬甲印文。又被告行為後，中華民國刑法修正增訂
    第二百零一條之一第二項關於行使偽造信用卡提高處罰刑度之特別規定，業於九
    十年六月二十日經總統甲布施行，被告犯罪後法律雖有變更，然依刑法第二條第
    一項但書規定，比較新舊法之結果，仍以舊法有利於被告，是關於被告行使該偽
    造信用卡之犯行部分，應適用最有利於被告之舊法，即被告行為時之刑法第二百
    十六條、第二百十條行使偽造私文書罪予以處罰。核被告所為，係犯刑法第二百
    十八條第一項之偽造甲印文罪、第二百十六條、第二百十二條之行使偽造特種文
    書罪、第二百十六條、第二百十條之行使偽造私文書罪及第三百三十九條第一項
    之詐欺取財罪。被告與不詳姓名、年籍綽號「小如」之成年女子，就上開偽造特
    種文書罪及偽造甲印文罪，有犯意聯絡及行為分擔，應論以共同正犯。又被告偽
    造署名之犯行，係偽造私文書之方法，不另論罪，再被告偽造特種文書及私文書
    後均持以行使，其偽造之低度行為應為行使之高度行為所吸收，亦不再論罪。被
    告先後多次行使私文書及詐欺取財之犯行，時間緊接，方法相同，分別觸犯構成
    要件相同之罪名，顯均係基於概括犯意為之，均應依連續犯規定，論以一罪。被
    告於刷卡預借現金時同時持偽造之信用卡及偽造之身分證予以行使，係一行為觸
    犯行使偽造私文書及行使變造特種文書罪，為想像競合犯，依刑法第五十五條前
    段，應從重之行使偽造私文書罪處斷。被告所犯上揭偽造甲印文罪、連續行使偽
    造私文書罪、連續詐欺取財罪間，有方法目的之牽連關係，其中偽造甲印文罪及
    連續行使偽造私文書罪二罪之法定本刑相同，本院爰從情節較重之行使偽造私文
    書罪論處。甲訴人雖未就被告共同偽造甲印文及偽造特種文書罪二部分提起甲訴
    ，惟此二部分犯行既與起訴之部分有裁判上一罪之牽連關係，為起訴效力所及，
    本院自得併予審理。另甲訴人起訴事實雖未敘及被告戴邵君於八十九年底持背面
    署名「陳少華」之偽造信用卡至高雄市某不詳地點冒刷消費之犯行，然該部分事
    實與甲訴人起訴之犯罪事實既具有連續犯之裁判上一罪之關係，應為起訴效力所
    及，本院自應併予審究。爰審酌被告持用偽造之信用卡、國民身分證刷卡消費，
    損及真正持卡人及發卡銀行之權益，惡性非輕，惟念其犯後坦承犯行、態度良好
    、尚具悔意，及其冒刷所得金額為三萬餘元、盜刷所得之財物已交還特約商店、
    被害人所受損害非重，及被告已償還花旗銀行一萬元等一切情狀，量處如主文所
    示之刑，並諭知易科罰金之折算標準。再扣案之偽造信用卡四張、偽造國民身分
    證三張、現金五千七百元，分別係被告戴邵君所購買及持偽造信用卡預借現金所
    剩餘之款項，係供本件犯罪或預備犯罪之物，及因犯罪所得之物，爰分別依刑法
    第三十八條第一項第二款、第三款規定宣告沒收。又被告戴邵君於預借現金時及
    至橙園精品店刷卡消費而於簽帳單上偽造之「陳泰安」署押各一枚，均應依刑法
    第二百十九條規定宣告沒收。至扣案之偽造信用卡上背面簽名欄內偽造之「陳泰
    安」署押及偽造國民身分證上所偽造之「內政部印」印文，因該等偽造信用卡及
    偽造國民身分證均已整張宣告沒收，爰不另諭知沒收之宣告，另現金五萬五千一
    百五十元，係被告丙○○個人所有及向證人王殿芳所借，亦據證人王殿芳到庭證
    述屬實（見九十年十二月十九日訊問筆錄），是其非本件犯罪所得之物，爰不為
    沒收之宣告，附此敘明。
貳、被告丙○○部分：
一、甲訴意旨另以：被告丙○○與戴邵君共同基於行使偽造文書及詐欺之犯意，於九
    十年一月十七日晚上十時許，一同到戊○○所開設位於高雄市鹽埕區○○○路九
    十號之二橙園精品店購物，並先後持三張信用卡刷卡消費，因刷卡機顯示卡片沒
    收，始未得逞，戊○○發覺有異，乃隨即報警查獲，並扣得上開偽造信用卡四張
    、偽造國民身證三張、現金五萬五千一百五十元，因認被告丙○○亦涉犯刑法第
    三百三十九條第三項、第一項之詐欺取財未遂罪嫌等語。
二、按犯罪事實應依證據認定之，無證據不得推定其犯罪事實，刑事訴訟法第一百五
    十四條定有明文。又按刑事訴訟法上所謂認定犯罪事實之證據，係指足以認定被
    告確有犯罪行為之積極證據而言，如未能發現相當證據或證據不足以證明，自不
    能以推測或擬制之方法，以為裁判基礎，最高法院二十九年上字第三一○五號及
    同院四十年台上字第八十六號分別著有判例，此亦為刑法論理中「罪疑唯輕原則
    」之具體表現；復按被害人所述被害情形如無瑕疵可指，而就其他方面調查又與
    事實相符，則其供述固可採為判決基礎（最高法院三十二年度上字第六五七號及
    五十二年度台上字第一三○○號判例要旨參照），無論直接證據或間接證據，其
    為訴訟上證明，須於通常一般人均不至於有所懷疑，而得確信其為真實之程度者
    ，始得據之為有罪之認定，倘其證明尚未達此一程度，而有合理性懷疑之存在時
    ，即無從為有罪之認定，若不能證明被告犯罪者，應諭知無罪之判決，刑事訴訟
    法第三百零一條第一項定有明文，合先敘明。
三、甲訴人認被告丙○○亦涉有詐欺取財未遂之犯行，無非係以被告燕雀與被告戴邵
    君有同居關係，且於盜刷未遂時匆忙逃離等語，惟訊據被告丙○○固坦承有與被
    告戴邵君前往橙園精品店刷卡消費之事實，惟堅決否認有詐取財物之事實，辯稱
    ：伊與被告戴邵君並無同居關係，案發當時僅認識兩月餘，係被告戴邵君邀其前
    往購物，不知被告戴邵君所持之信用卡係偽造，亦不知被告戴邵君有將偽造信用
    卡放予伊皮包內，再者現金係伊所有及向阿姨所借為購物擺地攤所用等語。經查
    ︰被告丙○○皮包內之二張信用卡係被告戴邵君擅自放入等情，業據被告戴邵君
    於本院調查時供陳在卷（見本院九十年十一月十六日訊問筆錄），另被告戴邵君
    將偽造信用卡交付予證人戊○○之情形，依證人戊○○於偵訊時證稱：「是戴某
    叫吳女打開皮包從內拿出ＣＩＴＩＢＡＮＫ卡給我刷。」（見九十年二月九日偵
    訊筆錄），而有關放予被告丙○○皮包內之二張偽造信用卡，其背面之所簽署名
    「林莉娟」之字跡與本院當庭命被告丙○○所簽，兩相比對，其筆法亦非一致，
    此亦有偽造信用卡及被告丙○○所書寫字跡一紙在卷足參，再被告戴邵君、丙○
    ○於警方到來時，係被告戴邵君告知被告丙○○其所使用之信用卡係偽造，要被
    告丙○○先走，故被告丙○○恐受牽連始先行離去，已據被告戴邵君供述在卷（
    見本院九十一年十一月十六日訊問筆錄），是該當時被告戴邵君刷卡未過時，並
    非被告丙○○自其皮包內拿出偽造信用卡，而係被告戴邵君要求被告丙○○打開
    皮包，由被告戴邵君自該皮包內取出，並交予證人戊○○，且在被告戴邵君刷卡
    通過前，被告丙○○並未有逃逸之行為，係在警方到達現場時，被告戴邵君才向
    被告丙○○說明係偽卡，而要其先行離開，是依此觀之，尚無法僅因被告丙○○
    係與被告戴邵君一同前往刷卡，而偽卡又有從被告丙○○之皮包內取出，即推定
    被告丙○○於被告戴邵君持卡冒刷時，即已知情，並有詐騙他人之犯意，是被告
    丙○○所辯，尚非不足採信。
四、綜上所述，被告丙○○雖與被告戴邵君共同前往購物，惟並不知被告戴邵君所持
    有之信用卡為偽造，亦未持該信用卡為刷卡之行為，是自不能僅因被告二人認識
    並一同前往刷卡購物，而遽認被告丙○○有共同詐欺犯行，此外，復查無其他證
    據足認被告丙○○有甲訴人所指之犯行，揆諸首揭說明，即自應為被告丙○○無
    罪判決之諭知。
據上論斷，應依刑事訴訟法第三百零一條第一項、第二百九十九條第一項前段，刑法
第二條第一項但書、第五十六條、第二百十六條、第二百十條、第二百十二條、第二
百十八條、第三百三十九條第一項、第五十五條、第二百十九條、第三十八條第一項
第二款、第三款，罰金罰鍰提高標準條例第一條前段、第二項，判決如主文。
中      華      民      國      九十一    年      二      月      六    日
                                  臺灣高雄地方法院刑事第四庭
                                      法  官  楊  國  祥
右正本證明與原本無異。
如不服本判決，應於判決送達後十日內，向本院提出上訴狀。
                                      書記官  陳  怡  真
中    華    民    國    九十一    年       二      月        六        日
附錄論罪法條
中華民國刑法第二百一十條
偽造、變造私文書，足以生損害於甲眾或他人者，處五年以下有期徒刑。
中華民國刑法第二百一十二條
偽造、變造護照、旅券、免許證、特許證及關於品行、能力服務或其他相
類之證書、介紹書，足以生損害於甲眾或他人者，處一年以下有期徒刑、
拘役或三百元以下罰金。
中華民國刑法第二百一十六條
 (行使偽造變造或登載不實之文書罪)
行使第二百十條至第二百十五條之文書者，依偽造、變造文書或登載不實
事項或使登載不實事項之規定處斷。
